臺灣新竹地方法院刑事判決
111年度訴字第228號
                                      111年度訴字第269號
公  訴  人  臺灣新竹地方檢察署檢察官
被      告  黃筱鈞


            林聖傑


上列被告等因違反毒品危害防制條例案件，經檢察官提起公訴（
110年度偵字第12787號）及追加起訴（111年度偵緝字第257號）
，本院判決如下︰
    主  文
乙○○、林聖傑均無罪。
    理  由
一、起訴及追加起訴意旨略以：被告乙○○、林聖傑均明知愷他命
    係毒品危害防制條例第2條第2項第3款所管制之第三級毒品
    ，亦係行政院衛生福利部所公告之第三級管制藥品，屬藥事
    法第20條第1款所稱未經核准擅自製造之偽藥，未經許可不
    得擅自持有或轉讓，被告林聖傑亦明知少年李○恩(姓名詳卷
    )未滿18歲，竟基於轉讓偽藥、第三級毒品之犯意聯絡及行
    為分擔，於民國110年2月27日某時許，在新竹市○○路○段000
    號5樓房屋內，無償提供內含第三級毒品愷他命成分之毒品
    咖啡包予少年李○恩施用。因認被告乙○○、林聖傑涉犯藥事
    法第83條第1項之轉讓偽藥罪嫌。
二、按犯罪事實應依證據認定之，無證據不得認定犯罪事實；不
    能證明被告犯罪者應諭知無罪之判決，刑事訴訟法第154條
    第2項、第301條第1項分別定有明文。又按認定犯罪事實所
    憑之證據，雖不以直接證據為限，間接證據亦包括在內；然
    無論直接或間接證據，其為訴訟上之證明，須於通常一般之
    人均不致於有所懷疑，而得確信其為真實之程度者，始得據
    之為有罪之認定，倘其證明尚未達到此一程度，而有合理性
    懷疑之存在時，即難遽採為不利被告之認定（最高法院76年
    台上字第4986號判決可供參照）。再按刑事訴訟法第161條
    第1項規定：檢察官就被告犯罪事實，應負舉證責任，並指
    出證明之方法。因此，檢察官對於起訴之犯罪事實，應負提
    出證據及說服之實質舉證責任。倘其所提出之證據，不足為
    被告有罪之積極證明，或其指出證明之方法，無從說服法院
    以形成被告有罪之心證，基於無罪推定之原則，自應為被告
    無罪判決之諭知（最高法院著有92年台上字第128號判決足
    資參照）。
三、公訴意旨認被告乙○○、林聖傑涉有上開轉讓偽藥犯行，無非
    係以被告乙○○於偵查中之自白、被告林聖傑於偵查中之供述
    、證人即少年李○恩、證人甲○○分別於警詢時、偵查中之證
    述、新竹市警察局偵辦毒品案件尿液檢體委驗單（編號H-01
    7）、法務部法醫研究所毒物化學鑑定書、臺灣尖端先進生
    技醫藥股份有限公司濫用藥物檢驗報告（尿液檢體編號H-01
    7）等為主要論據。訊據被告乙○○則堅詞否認有何轉讓偽藥
    之犯行，辯稱：毒品咖啡包不是我提供給少年李○恩等語；
    被告林聖傑則以：我沒有拿毒品咖啡包給少年李○恩，當時
    我在追被告乙○○，我去她家的時候有看到少年李○恩，沒有
    為了要追被告乙○○而提供毒品咖啡包等語為辯（見本院卷第
    27、28頁）。
四、經查：
  ㈠證人李○恩之證述尚不足為被告2人涉犯轉讓偽藥犯行之認定
    ：
　⒈證人李○恩於警詢時證稱：（問：妳在擅離期間何時開始施用
    咖啡包？共施用多少咖啡包？）110年2月17日開始施用，每
    日6至7包，到110年3月6日止；（問：你施用的毒品咖啡包
    來源為何？）被告乙○○的朋友就是藥頭，被告乙○○的男性友
    人即被告林聖傑每天免費提供給我們的，一起施用等語；我
    擔心自己擅離會被抓到，不敢待外面，甲○○就先帶我回被告
    乙○○家裡，第二天開始毒品咖啡包是甲○○或被告乙○○買回來
    的，甲○○在被告乙○○家待了3、4天後離開，就剩我跟被告乙
    ○○一起施用毒品咖啡包，毒品都是由被告乙○○從外面買回來
    的，被告林聖傑是3月初才出現的，被告乙○○帶他回來的，
    被告2人並邀我一起施用毒品咖啡包，毒品咖啡包是被告林
    聖傑帶來的，若施用完，被告林聖傑就會去買回來，被告林
    聖傑只來過2次，被告林聖傑沒來時，都是被告乙○○去帶毒
    品咖啡包回來，被告乙○○總是能帶東西回來；（問：林聖傑
    兩次來乙○○家裡是何時？）第一次是3月初被告林聖傑和乙○
    ○早上一起回來的，第二次沒有隔很久，被告林聖傑單獨來
    的，在3月5日之前等語（見偵12787卷第8頁背面、第12至13
    頁）。
　⒉嗣於偵查中則證稱：我於110年2月17日擅離，之後就開始使
    用咖啡包，因被告林聖傑與乙○○是很好的朋友，所以他拿咖
    啡包給我和被告乙○○使用；我先搭計程車到新竹市經國路的
    笑傲江湖想要找被告乙○○和甲○○，我找到她們之前，甲○○有
    用臉書問我要不要玩，所以110年2月17日當天我有出錢買毒
    咖啡包，接著甲○○從笑傲江湖帶我回到被告乙○○經國路租屋
    處，我就開始住在那邊，一開始我們都有一起施用毒咖啡包
    ，後來我沒有錢可以買，在110年2月27日前後幾天，被告乙
    ○○有一次無償提供毒咖啡包給我施用，（問：你與甲○○均稱
    一開始乙○○去外面買毒咖啡包來給你們施用，後來於110年3
    月間乙○○的朋友林聖傑才帶毒咖啡包來，是否屬實?）是等
    語（見偵12787卷第57頁、第73至74頁）
  ⒊檢察官雖以證人李○恩證稱110年2月27日在被告乙○○住處所施
    用之毒品咖啡包來自被告2人云云，然矧之證人李○恩前開所
    述，其就110年2月17日後所施用咖啡包之來源究為被告林聖
    傑提供？抑或由被告乙○○購回？又或為自行購得？另被告乙
    ○○提供咖啡包之次數僅有一次？或乙○○自外購得後一同施用
    ？前後所述多所歧異，是否屬實，已有可疑；況追加起訴書
    所指被告林聖傑於110年2月27日涉犯轉讓偽藥云云，然證人
    李○恩於警詢及偵查中均證稱110年3月間起才由被告乙○○帶
    被告林聖傑回來等語，遍查全卷，證人李○恩未曾指述被告
    林聖傑於110年2月27日提供毒品咖啡包等節，則被告林聖傑
    是否有於追加起訴書所指之時、地，無償提供內含第三級毒
    品之毒品咖啡包予證人李○恩，已然無據。
  ㈡至證人甲○○於警詢中證稱：咖啡包由被告乙○○自外購得，她
    出門帶回來的，我不清楚她從何處購得，從少年李○恩110年
    2月17日擅離當天開始，被告乙○○、少年李○恩和我連續3、4
    天都在施用咖啡包等語（見偵卷第14至15頁），就證人甲○○
    上開所述內容觀之，其未就毒品咖啡包之來源為何詳為說明
    ，亦未敘明所施用之毒品咖啡包與被告乙○○、林聖傑有何相
    關，且所述施用毒品咖啡包之時間，亦與檢察官起訴及追加
    起訴書所指之110年2月27日不相符合；又檢察官於偵查中僅
    就少年李○恩及被告林聖傑人在何處訊問證人甲○○（見偵卷
    第44頁），全然未就本案相關犯罪事實訊問證人。從而證人
    甲○○所述，俱與起訴及追加起訴意旨所認被告乙○○、林聖傑
    轉讓偽藥之情節無涉，尚無從遽採為被告2人有罪認定之證
    據。
  ㈢末按愷他命服用後於72小時內，約有90%排泄於尿液中，其於
    尿液中排出之最長時限，受施用劑量、施用方式、個人體質
    及其代謝情況等因素影響，因個案而異，一般可檢出之最長
    時限間愷他命為服用後2至4天等情，業經行政院衛生署管制
    藥品管理局（已改制為衛生福利部食品藥物管理署）以91年
    9月23日管檢字第109652號函釋明確，此為本院職務上所已
    知之事項（見本院卷第33頁）。少年李○恩雖於110年3月8日
    為警查獲時，員警經其同意，於同日14時5分許採集尿液送
    檢驗，結果呈現愷他命類之陽性反應等情，有新竹市警察局
    偵辦毒品案件尿液檢體委驗單（編號H-017，李○恩）、法務
    部法醫研究所毒物化學鑑定書、臺灣尖端先進生技醫藥股份
    有限公司濫用藥物檢驗報告（報告序號：竹少年-4）（見偵
    12787卷第19頁、第20頁、第21頁）在卷可憑，然此至多僅
    能證明少年李○恩於為警採尿前有施用愷他命之行為，無從
    證明少年李○恩所施用之毒品來源為被告乙○○、林聖傑，是
    本件檢察官並未能提出其他補強證據資以證明被告乙○○、林
    聖傑有於上開時、地轉讓愷他命給少年李○恩之犯行，而僅
    係以證人李○恩、甲○○上揭有瑕疵之證詞為據，遽認被告乙○
    ○、林聖傑有轉讓愷他命給少年李○恩施用，尚嫌率斷。
五、綜上各情，本案檢察官起訴及追加起訴意旨所指之證據資料
    及調查證據之結果，既均未達於通常一般之人均不致有所懷
    疑，而得確信其為真實之程度，尚無法使本院對於被告2人
    確有如起訴及追加意旨所指轉讓愷他命之行為，形成確切無
    合理懷疑之確信，則揆諸前揭法律規定及說明，自應為被告
    2人無罪之諭知。
據上論斷，應依刑事訴訟法第301條第1項，判決如主文。
本案經檢察官陳榮林提起公訴及追加起訴，檢察官孫立婷到庭執
行職務。　
中　　華　　民　　國　　111 　年　　6 　　月　　29　　日
                  刑事第五庭  審判長法  官  魏瑞紅
　　　　　　　　　                  法  官  華澹寧
　　　　　　　　　                  法  官  陳麗芬
如不服本判決應於收受本判決後20日內向本院提出上訴書狀，上
訴書狀應敘述具體理由。上訴書狀未敘述上訴理由者，應於上訴
期間屆滿後20日內補提理由書狀於本院(均須按他造當事人之人
數附繕本)「切勿逕送上級法院」。
以上正本證明與原本無異。
中　　華　　民　　國　　111 　年　　6 　　月　　30　　日
                                    書記官  李佳穎